【裁判字號】    95,上訴,1104
【裁判日期】    950426
【裁判案由】    毒品危害防制條例
【裁判全文】
臺灣高等法院刑事判決                95年度上訴字第1104號
上  訴  人
即  被  告  甲○○
上列上訴人因毒品危害防制條例案件，不服臺灣板橋地方法院94
年度訴字第911號，中華民國95年1月26日第一審判決（起訴案號
：臺灣板橋地方法院檢察署94年度核退毒偵字第624 號；移送併
案審理案號：同署94年度毒偵字第5023號、第5676號、第6766號
、95年度毒偵字第250號)，提起上訴，因被告為有罪陳述，經本
院聽取當事人意見後，裁定進行簡式審判程序，判決如下：
    主  文
上訴駁回。
    事  實
一、甲○○前曾因違反藥事法、毒品危害防制條例等案件，分別
    經臺灣板橋地方法院於民國87年11月16日以87年度訴字第12
    42號判決判處有期徒刑四月確定、於90年2月16日以89 年度
    重簡字第726 號判決判處有期徒刑三月確定，經付執行及接
    續執行，90年9月23 日執行完畢。甲○○並曾因施用毒品案
    件，經同法院以89 年度毒聲字第605號裁定送觀察、勒戒後
    ，因認無繼續施用毒品傾向，經臺灣板橋地方法院檢察署檢
    察官於89年2月25日以89年度毒偵字第859號不起訴處分確定
    ；嗣復因施用毒品案件，經同法院以89年度毒聲字第2198號
    裁定送觀察、勒戒後，認有繼續施用傾向，經同法院以89年
    度毒聲字第2506號裁定送強制戒治一年確定，90年4月14 日
    執行完畢。
二、詎甲○○猶不知悔改，明知毒品海洛因屬毒品危害防制條例
    規定禁止持有、施用之第一級毒品（下簡稱：海洛因），竟
    基於施用海洛因之概括犯意，於上開強制戒治執行完畢後之
    五年內，自93年8月某日起至94年10月28 日夜間某時許止，
    在臺北縣三重市、板橋市不詳友人住處及加油站等地點，以
    每日施用1、2次之頻率，將海洛因用水稀釋後置入注射針筒
    注射於手臂血管處之方式，連續施用海洛因多次。
三、甲○○另行起意，明知毒品甲基安非他命屬毒品危害防制條
    例規定禁止持有、施用之第二級毒品（下簡稱：甲基安非他
    命，起訴書記載稱：安非他命，應係指安非他命類毒品之意
    ），竟基於施用甲基安非他命之概括犯意，於上開強制戒治
    執行完畢釋放後之五年內，自93年8月間某日起至94年9月25
    日某時許止，在臺北縣三重市、板橋市不詳友人住處，以每
    隔1、2月施用1 次之頻率，將甲基安非他命置入玻璃球吸食
    器內再以火燒烤吸食其煙霧之施用方式，連續施用甲基安非
    他命多次。
四、嗣甲○○分別於如附表所示之時、地為警查獲，並先後扣得
    如附表所示之物，復經採集其尿液送驗，證實其尿液呈上揭
    毒品陽性反應而查獲上情。
五、案經臺北市政府警察局北投分局移送臺灣板橋地方法院檢察
    署檢察官偵查起訴，暨臺北縣政府警察局、臺北縣政府警察
    局瑞芳分局、臺北縣政府警察局三重分局、臺北市政府警察
    局分別移送、報由臺灣板橋地方法院檢察署檢察官移送臺灣
    板橋地方法院檢察署檢察官移送併案審理。
    理  由
一、認定被告犯罪事實所憑之證據及理由：
    (一)上訴人即被告甲○○前揭連續施用海洛因及連續施用甲基
      安非他命之犯罪事實，業據被告甲○○於原審準備程序、
      審判程序及本院審理時坦承不諱（見原審卷第115、135至
      136頁；本院卷第25至26頁)，並有下述補強證據可資佐證
      ：
      (1)被告先後經警採取之尿液經分別送臺灣尖端先進生技醫
        藥股份有限公司、臺灣檢驗科技股份有限公司皆以酵素
        免疫分析法篩檢，並以氣相層析質譜儀分析法確認，檢
        驗結果顯示，除94年10月28日查獲當次尿液之驗尿結果
        僅呈海洛因代謝物嗎啡陽性反應外（原審判決誤載為僅
        呈甲基安非他命陽性反應，茲更正)，其餘94年1月24日
        、94年4月12日、94年9月2日、94年9月27日查獲之各該
        次尿液之檢驗結果均證實呈海洛因代謝物嗎啡陽性反應
        及甲基安非他命陽性反應之事實，有臺灣尖端先進生技
        醫藥股份有限公司94年2月4日出具之濫用藥物檢驗報告
        （見94年度核退毒偵字第624號卷第4頁）、臺灣檢驗科
        技股份有限公司94年5月10日、94年9月20日、94年10月
        12日、94年11月9 日分別出具之濫用藥物尿液檢驗報告
        在卷可稽（見94年度毒偵字第6766號卷第15頁、94年度
        毒偵字第5023號卷第39頁、原審卷第72、127頁）。
      (2)本案先後扣案之海洛因共2 包，經檢驗結果確含海洛因
        成分，有法務部調查局94年8月9 日調科壹字第0600100
        98號、94年10月25日調科壹字第060010517 號鑑定通知
        書各1份（見原審卷第51、101頁）及臺北市政府警察局
        北投分局94年1月24 日初步鑑驗報告單、臺北縣政府警
        察局三重分局94年9月3日毒品初步鑑驗報告單（見94年
        度核退毒偵字第624 號卷第28頁、94年度毒偵字第5023
        號卷第21頁)各1紙在卷可證。並有已使用及未使用之注
        射針筒各3支、甲基安非他命吸食器1組、玻璃球吸食器
        3 個等物扣案及搜索扣押筆錄、扣押物品目錄表、扣押
        物品清單附卷足稽。
    (二)綜上，被告自白有上揭補強證據可資佐證，核與事實相符
      ，本件事證明確，被告施用海洛因及施用甲基安非他命之
      犯行，均洵堪認定。
二、論罪科刑部分：
    (一)按犯毒品危害防制條例第10條之罪者，檢察官應聲請法院
      裁定令被告入勒戒處所觀察、勒戒，其期間不得逾2 月；
      觀察、勒戒或強制戒治執行完畢釋放後，5 年內再犯同條
      例第10條之罪者，檢察官應依法追訴，毒品危害防制條例
      第20條第1項、第23條第2項分別定有明文。查被告有如事
      實欄一所載之毒品案件前科，其中之強制戒治處分係於90
      年4月14 日執行完畢，有本院被告前案紀錄表及被告全國
      施用毒品案件紀錄表在卷可稽（依卷附之該等紀錄表記載
      ，被告雖經臺灣板橋地方法院於90年3月6日以90年度毒聲
      字第986 號裁定停止戒治付保護管束，但其尚未實際付保
      護管束，其強制戒治已於90年4月14 日執行期滿，於翌日
      借提除名，是被告上開強制戒治係執行期滿執行完畢，而
      非保護管束期滿視為執行完畢，原審判決尚有誤會）。被
      告於前述強制戒治處分執行完畢後五年內再犯毒品危害防
      制條例第10條之罪，其本案犯罪之訴追條件已具備。
    (二)按海洛因、甲基安非他命分屬於毒品危害防制條例第2 條
      第2項第1款所規定之第一級毒品及同條項第2 款所規定之
      第二級毒品，核被告施用海洛因、甲基安非他命之行為，
      分別係犯毒品危害防制條例第10條第1 項之施用第一級毒
      品罪及同條第2 項之施用第二級毒品罪。被告施用海洛因
      或甲基安非他命時之持有海洛因或甲基安非他命行為，各
      為高度之施用行為所吸收，均不另論罪。被告先後多次施
      用海洛因、甲基安非他命之犯行，均時間緊接，手法雷同
      ，各觸犯犯罪構成要件相同之罪名，顯分別係基於概括犯
      意反覆實施，均為連續犯，各依刑法連續犯之規定論以一
      罪，並皆加重其刑。公訴人原起訴事實雖僅論及被告於94
      年1月24日23時35分許為警採尿前各26、96 小時內某時點
      之施用海洛因及施用甲基安非他命各一次之犯行，惟被告
      本案其餘施用海洛因及施用甲基安非他命之犯行，既各與
      原起訴之上開時點之同一罪名犯行，均有連續犯之裁判上
      一罪關係，皆為起訴效力所及，本院自應併予審理。被告
      所犯上開二罪間，犯意各別，罪名不同，應分論併罰。
    (三)被告前有如事實欄一所載之有期徒刑執行完畢之事實，有
      有本院被告前案紀錄表附卷可考，5 年以內再犯有期徒刑
      以上之上開二罪，均為累犯，皆依刑法累犯之規定，遞加
      重其刑。
    (四)原審基於同一證據及理由，認被告前揭犯行均事證明確，
      適用毒品危害防制條例第10條第1項、第2項、刑法第11條
      、第56條、第47條、第51條第5 款之規定，並審酌被告施
      用毒品，足以戕害其身心，滋生其他犯罪，惡化治安，嚴
      重損及公益，且被告前曾犯施用毒品罪，業經觀察、勒戒
      、強制戒治執行完畢釋放，仍未戒斷其施用毒品之惡習，
      竟再為本件施用毒品犯行，顯見其不思悔改，及其犯後坦
      承犯行，而其施用毒品行為於本質上係屬自我戕害行為，
      反社會性之程度應屬較低等一切情狀，分別量處有期徒刑
      玖月及柒月，並定其應執行刑有期徒刑壹年貳月，以資懲
      儆。復說明扣案之海洛因2 包內之海洛因，屬第一級毒品
      ，依毒品危害防制條例第18條第1 項前段規定，宣告沒收
      銷燬之；扣案如附表一、三所示之海洛因2 包之外包裝，
      係用於包裹毒品，防其裸露、潮濕，便於攜帶施用，亦係
      供持有（為施用所吸收）海洛因所用之物，且係被告所有
      ，此據被告於原審審理時供明在卷，依刑法第38條第1 項
      第2 款規定，宣告沒收；另扣案如附表編號二(1)、四所示
      已使用之注射針筒共3支(業經被告洗淨而無毒品殘渣），
      係供被告施用海洛因所用之物；編號二(2)未使用之注射針
      筒3 支，係被告施用海洛因預備之物，編號二(3)所示甲基
      安非他命吸食器1組、編號二(4)所示玻璃球吸食器3個係供
      被告施用甲基安非他命所用之物，且均係被告所有，業據
      被告於原審審理中供明在卷（見原審卷第136、137頁），
      同依刑法第38條第1項第2款規定，併予宣告沒收（原審判
      決贅引刑法第51條第9款)。其認事用法，尚無實質違誤（
      原審判決對被告上開強制戒治記載為保護管束期滿視為執
      行完畢等誤載，不涉及被告犯罪事實之認定，又原審判決
      主文諭知沒收銷燬部分，對附表編號三所示之扣案毒品海
      洛因之淨重，係以警局之秤重淨重為準，而未以法務部調
      查局之秤重為準，尚未損及該扣案海洛因之同一性，不影
      響該扣案海洛因沒收銷燬之執行，亦不影響事實認定之同
      一性）。就量刑部分，斟酌被告前經觀察、勒戒、強制戒
      治等處分，猶不能戒除施用毒品惡習，顯見其自制力薄弱
      ，先前相關保安處分之執行對其效果不彰等情狀，認原審
      量刑亦屬允當，並未違比例原則。被告上訴稱：原審量刑
      過重，請求從輕量刑云云，指摘原審判決不當，核無理由
      ，應予駁回。
據上論斷，應依刑事訴訟法第368條、第364條、273條之1第1 項
，判決如主文。
本案經檢察官陳維練到庭執行職務。
中    華    民    國    95    年    4     月    26    日
                  刑事第九庭    審判長法  官  李文成
                                      法  官  官有明
                                      法  官  王復生
以上正本證明與原本無異。
施用第一級毒品部分如不服本判決應於收受送達後十日內向本院
提出上訴書狀，其未敘述上訴之理由者並得於提起上訴後十日內
向本院補提理由書（均須按他造當事人之人數附繕本）。
施用第二級毒品部分不得上訴。
                                      書記官  王宜玲
中    華    民    國    95    年    5     月    5     日
附表：
┌──┬─────────────┬──────────┐
│編號│  查獲時間及地點          │  扣案物品          │
├──┼─────────────┼──────────┤
│ 一 │94年1月24日21時30分許     │海洛因1包（淨重0.04 │
│    │臺北縣三重市○○路○段103號│公克）              │
│    │前                        │                    │
├──┼─────────────┼──────────┤
│ 二 │94年4月12日23時5分許      │(1)已使用之注射針筒2 │
│    │臺北縣三重市○○路○段161號│  支                │
│    │                          │(2)未使用之注射針筒3 │
│    │                          │  支                │
│    │                          │(3)甲基安非他命吸食器│
│    │                          │  1組               │
│    │                          │(4)玻璃球吸食器3個   │
├──┼─────────────┼──────────┤
│ 三 │94年9月2日23時20分許      │海洛因1包（依警局秤 │
│    │臺北縣三重市○○街與環河南│重淨重0.1公克，依法 │
│    │路211巷口                 │務部調查局秤重淨重為│
│    │                          │0.02公克）          │
├──┼─────────────┼──────────┤
│ 四 │94年9月27日凌晨1時許      │已使用之注射針筒1支 │
│    │臺北縣土城市○○街41巷35號│                    │
│    │前                        │                    │
├──┼─────────────┼──────────┤
│ 五 │94年10月28日23時30分許    │無（因涉嫌竊盜案件為│
│    │臺北縣板橋市○○路○段156巷│警查獲）            │
│    │87號前                    │                    │
└──┴─────────────┴──────────┘
附錄：本案論罪科刑法條全文
毒品危害防制條例第10條
施用第一級毒品者，處 6 月以上 5 年以下有期徒刑。
施用第二級毒品者，處 3 年以下有期徒刑。


司法院資訊處製作；財團法人民間司法改革基金會備份。
